【裁判字號】    92,訴,1338
【裁判日期】    920815
【裁判案由】    搶奪等
【裁判全文】
臺灣臺中地方法院刑事判決                        九十二年度訴字第一三三八號
    公  訴  人  臺灣臺中地方法院檢察署檢察官
    被      告  庚○○
右列被告因搶奪等案件，經檢察官提起公訴（九十二年度偵字第七四四六號），本院
判決如左：
    主  文
庚○○連續意圖為自己不法之所有，而搶奪他人之動產，累犯，處有期徒刑貳年陸月
。
    事  實
一、庚○○前因搶奪案件，經本院以八十九年度訴字第六五六號判決判處有期徒刑二
    年二月確定，於民國九十一年四月十一日縮刑期滿執行完畢。詎其猶不知悔改，
    因缺錢花用，竟基於意圖為自己不法所有之概括犯意，連續為下列行為：
  (一)於九十二年一月五日早上九時至十一時間之某時許，在臺中縣豐原市不詳處所，
    持自備鑰匙竊取他人所有之黑色重型機車一輛；後於同日晚間六時四十五分許，
    在臺中縣豐原市○○街五號前，騎乘前開竊得之機車，頭戴全罩式安全帽，尾隨
    於丁○○所騎乘機車後方，趁丁○○不備之際，徒手強行搶奪丁○○所有置放在
    其機車腳踏板上之皮包一個，得手後揚長而去。庚○○事後將上開皮包內之現金
    新臺幣（下同）三千元花用殆盡，上開皮包內之身分證一張、交通銀行提款卡一
    張、中國信託商業銀行信用卡一張、中國商業銀行信用卡一張、匯通銀行信用卡
    一張、行動電話一支，均丟棄於臺中縣豐原市不詳大水溝內，所竊得之前開機車
    則隨地棄置。
  (二)於九十二年一月八日早上九時至十一時間之某時許，在臺中縣豐原市不詳處所，
    持自備鑰匙竊取他人所有之黑色重型機車一輛；後於同日下午三時十五分許，在
    臺中縣豐原市○○街四七號前，騎乘前開竊得之機車，頭戴全罩式安全帽，尾隨
    於甲○○所騎乘機車後方，並趁機撞擊甲○○之機車，致使甲○○不備之際，徒
    手強行搶奪甲○○所有置放在其機車腳踏板上之皮包一個（內有現金一萬六千元
    、花旗銀行、臺灣銀行、臺北銀行存款簿各一本及信用卡各一張、三萬二千元支
    票一張、印章二枚、身分證一張、汽車駕駛執照一張、行車執照一張、機車駕駛
    執照一張、健保卡一張），得手後揚長而去。庚○○事後將上開皮包內之現金一
    萬六千元花用殆盡，皮包內其餘物品均丟棄於臺中縣豐原市不詳大水溝內，所竊
    得之前開機車則隨地棄置。
  (三)於九十二年一月十日下午三時十五分許，在位於臺中縣豐原市○○路上之臺灣電
    力公司前，騎乘自己所有之車牌號碼為ＫＡＭ－二九一號紅色重型機車，頭戴全
    罩式安全帽，尾隨於癸○○所騎乘機車後方，趁癸○○不備之際，徒手強行搶奪
    癸○○所有置放在其機車腳踏板上之皮包一個（內有統一發票六本），得手後揚
    長而去。庚○○事後將皮包內物品均丟棄於臺中縣豐原市不詳大水溝內。
  (四)於九十二年一月十日早上九時至十一時間之某時許，在臺中縣豐原市不詳處所，
    持自備鑰匙竊取他人所有之黑色重型機車一輛；後於同日下午五時十分許，在臺
    中縣神岡鄉○○街三一號前，騎乘前開竊得之機車，頭戴全罩式安全帽，尾隨於
    辛○○所騎乘機車後方，趁辛○○不備之際，徒手強行搶奪辛○○所有置放在其
    機車腳踏板上之皮包一個（內有現金一萬五千元、臺中縣神岡鄉農會金融卡二張
    、臺中商業銀行金融卡一張、中華商業銀行信用卡一張、臺新銀行信用卡一張、
    泛亞銀行信用卡一張、身份證二張、汽車駕駛執照、行車執照、印章一枚），得
    手後揚長而去。庚○○事後將上開皮包內之現金一萬五千元花用殆盡，皮包內其
    餘物品均丟棄於臺中縣豐原市不詳大水溝內，所竊得之前開機車則隨地棄置。
  (五)於九十二年一月十九日早上九時許，在臺中縣豐原市不詳處所，持自備鑰匙竊取
    他人所有之重型機車一輛；後於同日早上九時許，在位於臺中縣豐原市○○街十
    一號之大同中醫診所前，騎乘前開竊得之機車，頭戴全罩式安全帽，尾隨於丙○○○後方，趁丙○○○不備之際，徒手強行搶奪丙○○○手中之皮包一個（內有
    現金三千元），得手後揚長而去。庚○○事後將上開皮包內之現金三千元花用殆
    盡，皮包及其內其餘物品均丟棄於臺中縣豐原市不詳大水溝內，所竊得之前開機
    車則隨地棄置。
  (六)於九十二年一月二十二日上午十一時五十分許，在臺中縣豐原市○○路一三六號
    前，騎乘自己所有之車牌號碼為ＫＡＭ－二九一號紅色重型機車，頭戴全罩式安
    全帽，尾隨於戊○○所騎乘機車後方，趁戊○○不備之際，徒手強行搶奪戊○○
    所有置放在其機車腳踏板上之皮包一個（內有現金四千多元、中國國際商業銀行
    、合作金庫、萬泰商業銀行銀行提款卡各一張、中華商業銀行、渣打銀行、華信
    銀行、安泰銀行信用卡各一張、安泰人壽存摺一本、安泰產物支票一張），得手
    後揚長而去。庚○○事後將上開皮包內之現金四千多元花用殆盡，皮包內其餘物
    品均丟棄於臺中縣豐原市不詳大水溝內。
  (七)於九十二年二月十九日早上九時至十一時間之某時許，在臺中縣豐原市不詳處所
    ，持自備鑰匙竊取他人所有之重型機車一輛；後於同日上午十一時二十五分許，
    在臺中縣豐原市○○街與瑞興街口，騎乘前開竊得之機車，頭戴全罩式安全帽，
    尾隨於乙○○後方，趁乙○○不備之際，徒手強行搶奪乙○○手中之皮包一個（
    內有現金一千餘元、白金項鍊、行動電話一支、照相機一臺、國泰銀行信用卡一
    張、百貨公司一百元禮券三張），得手後揚長而去。庚○○事後將上開皮包內之
    現金一千餘元花用殆盡，皮包內其餘物品均丟棄於臺中縣豐原市不詳大水溝內，
    所竊得之前開機車則隨地棄置。
  (八)於九十二年三月四日早上九時至十一時間之某時許，在臺中縣豐原市不詳處所，
    持自備鑰匙竊取他人所有之白色重型機車一輛；後於同日中午十二時十分許，在
    臺中縣豐原市○○街九八號對面，騎乘前開竊得之機車，頭戴全罩式安全帽，趁
    己○○在路旁接聽電話不備之際，徒手強行搶奪己○○手中之皮包一個（內有現
    金三萬餘元、身份證一張、汽車駕駛執照一張、機車駕駛執照一張、印章七枚、
    富邦商業銀行、臺新銀行、安泰銀行、中華商業銀行、中國信託商業銀行、中小
    企業銀行、玉山商業銀行信用卡共十二張、中小企業銀行、合作金庫、中華商業
    銀行金融卡共八張），得手後揚長而去。庚○○事後將上開皮包內之現金三萬餘
    元花用殆盡，皮包內其餘物品均丟棄於臺中縣豐原市不詳大水溝內，所竊得之前
    開機車則隨地棄置。
二、嗣因警方尋獲甲○○遭搶之皮包，並在其內之臺灣銀行存摺紅色封套上採得指紋
    數枚，經送內政部警政署刑事警察局鑑驗比對，發現與庚○○之指紋吻合，旋於
    九十二年四月二日晚間八時許，在臺中縣豐原市○○街二四○巷三六弄三五號其
    住處內拘提庚○○到案。
三、案經臺中縣警察局豐原分局報請臺灣臺中地方法院檢察署檢察官偵查起訴。
    理  由
一、右揭事實，業據被告庚○○警詢、偵查中及本院審理時均坦承不諱，核與被害人
    丁○○、甲○○、癸○○、辛○○、丙○○○、戊○○、乙○○、己○○等人指
    訴情節相符，且有扣案之被害人甲○○臺灣銀行存摺紅色封套一個，內政部警政
    署刑事警察局九十二年一月二十一日刑紋字第○九二○○一一○一九號指紋鑑定
    書附卷可稽，本案事證明確，其犯行洵堪認定，應依法論科。
二、核被告庚○○所為，係犯刑法第三百二十條第一項普通竊盜罪及同法第三百二十
    五條第一項之搶奪罪。被告先後多次搶奪及竊盜犯行，均時間緊接，手段同一，
    觸犯構成要件相同之罪名，顯係基於概括犯意反覆為之，均為連續犯，依刑法第
    五十六條規定，以一罪論，並加重其刑。被告所犯連續竊盜及連續搶奪罪間，有
    方法目的之牽連關係，依刑法第五十五條之規定，從一重以連續搶奪罪論處。被
    告庚○○前因搶奪案件，經本院以八十九年度訴字第六五六號判決判處有期徒刑
    二年二月確定，於九十一年四月十一日縮刑期滿執行完畢，有臺灣高等法院被告
    全國前案紀錄表及臺灣臺中地方法院檢察署刑案資料查註紀錄表附卷可稽，被告
    前受有期徒刑執行完畢，五年以內再犯本件有期徒刑以上之罪，為累犯，依刑法
    第四十七條規定加重其刑，並與前開連續犯加重規定，遞加重之。爰審酌被告已
    有多次搶奪之前案紀錄，前一次業經本院以八十九年度訴字第六五六號判處有期
    徒刑二年二月確定，有臺灣高等法院被告全國前案紀錄表及臺灣臺中地方法院檢
    察署刑案資料查註紀錄表附卷可稽，堪認其素行不佳，並斟酌其年輕力壯，不思
    以正當途徑獲取財物，圖以搶奪財物滿足自己之慾望，造成被害人財產損失及精
    神驚嚇，惡性非輕，惟其犯後坦認所為，態度良好，暨其犯罪之動機、目的、手
    段、犯罪所得等一切情狀，量處如主文所示之刑，以示懲儆。扣案之臺灣銀行存
    摺紅色封套一個，為被告搶得之物，然係被害人甲○○所有，依法不另為沒收之
    諭知。
三、公訴意旨略以：被告庚○○分別於九十二年一月二十四日晚間二十四時許、同年
    二月間某日、同年三月間某日，在臺中縣豐原市○○路七六巷口、臺中縣豐原市
    ○○街（萬家福購物中心）附近、臺中縣豐原市○○○路與中正路口，騎乘重型
    機車，頭戴全罩式安全帽，徒手強行搶奪壬○○及二名不詳民眾之皮包各一個，
    得手後揚長而去，因認被告庚○○此部分亦涉有搶奪罪嫌等語。按被告自白不得
    作為有罪判決之唯一證據，又犯罪事實應依證據認定之，無證據不得推定其犯罪
    事實；又不能證明被告犯罪者，應諭知無罪之判決，刑事訴訟法第一百五十四條
    、第一百五十六條第二項、第三百零一條第一項分別定有明文；次按認定不利於
    被告之事實，須依積極證據，苟積極證據不足為不利於被告事實之認定時，即應
    為有利於被告之認定，更不必有何有利之證據，又事實之認定，應憑證據，如未
    能發現相當證據，或證據不足以證明，自不能以推測或擬制之方法，以為裁判之
    基礎，最高法院分別著有三十年上字第八一六號、四十年臺上字第八六號判例可
    資參照。訊據被告庚○○於本院調查時辯稱：伊沒有搶奪被害人壬○○之皮包，
    是警察說伊已坦承十件搶案，也不差這一件，要伊認罪，伊就認了，但後來檢察
    官傳伊去作證，伊才發現警方因被害人壬○○手機循線找到搶嫌，另外二件則是
    伊做的沒錯等語。經查，被害人壬○○遭搶奪一案，經警依被害人壬○○遭搶手
    機序號查出持有者劉秋梨，再追查該手機來源，而查知該手機係由王俊權交給梁
    玲瑟，梁玲瑟再賣給中古商劉明忠，劉明忠再賣給劉秋梨等情（王俊權、梁玲瑟
    、劉明忠、劉秋梨所涉刑責，現由臺灣臺中地方法院檢察署檢察官偵查中），經
    本院調閱臺灣臺中地方法院檢察署九十二年度偵字第七三八四、一二七一七號偵
    查卷宗無訛，並影印附於卷內可參，則被告前開置辯尚非無據，且搶嫌將手機轉
    賣一節，亦與被告只拿取現金花用，其餘物品丟棄水溝之作案習慣不同，復無贓
    證物扣案可證，自難單憑被告庚○○前後不一之供述即為有罪之認定；又另二件
    搶案雖經被告自白不諱，惟除被告自白外，即無被害人指述，亦無贓證物扣案可
    證，實難僅以被告自白做為有罪判決之唯一依據。綜上，尚乏積極證據足資證明
    被告確有前開三件搶奪犯行，揆諸前揭條文及判例意旨，自難僅憑推測或擬制之
    方法，即遽認被告有罪之論斷；此外，本院復查無其他積極證據足資認定被告有
    何公訴人所指之前開三件搶奪犯行，被告犯罪既屬不能証明，依首揭規定，本應
    為無罪之判決，惟公訴人認此部分與開論罪科刑部分有連續犯之裁判上一罪關係
    ，爰不另為無罪之諭知，附此敘明。
據上論斷，應依刑事訴訟法第二百九十九條第一項前段，刑法第五十六條、第三百二
十五條第一項、第三百二十條第一項、第五十五條、第四十七條、罰金罰鍰提高標準
條例第一條前段，判決如主文。
本案經檢察官廖淑華到庭執行職務
中      華      民      國      九十二      年      八    月    十五    日
                                臺灣臺中地方法院刑事第三庭
                                    審判長法  官 吳進發
                          法  官 林三元
                                          法  官 黃裕仁
右正本證明與原本無異。
如不服本判決，應於送達後十日內向本院提出上訴狀（須附繕本），上訴於臺灣高等
法院臺中分院。
                                          書記官
中      華      民      國      九十二      年      八    月    十五    日
附錄論罪科刑法條
刑法第三百二十條第一項
意圖為自己或第三人不法之所有，而竊取他人之動產者，為竊盜罪，處五年以下有期
徒刑、拘役或五百元以下罰金。
刑法第三百二十五條第一項
意圖為自己或第三人不法之所有，而搶奪他人之動產者，處六月以上、五年以下有期
徒刑。


司法院資訊處製作；財團法人民間司法改革基金會備份。
